【裁判字號】    97,上易,1274
【裁判日期】    970730
【裁判案由】    竊盜
【裁判全文】
臺灣高等法院臺中分院刑事判決        97年度上易字第1274號
上  訴  人  臺灣臺中地方法院檢察署檢察官
被      告  乙○○
上列上訴人因被告犯竊盜案件，不服臺灣臺中地方法院九十七年
度易字第六八二號中華民國九十七年四月十四日第一審判決（起
訴案號：臺灣臺中地方法院檢察署九十六年度偵字第二三三四七
號），提起上訴，本院判決如下：
    主  文
上訴駁回。
    理  由
一、按依刑事訴訟法第三百五十條、第三百六十一條、第三百六
    十二條、第三百六十七條規定，不服地方法院之第一審判決
    而上訴者，須提出上訴書狀，並應敘述具體理由，為上訴必
    備之程式；其所提出之書狀未敘述上訴理由，或僅曾以言詞
    陳述上訴理由者，均應於上訴期間屆滿後二十日內補提理由
    書於第一審法院。第一審法院經形式審查，認逾期未補提上
    訴理由者，應定期間先命補正；逾期未補正者，為上訴不合
    法律上之程式，應以裁定駁回。倘已提出上訴理由，但所提
    非屬具體理由者，則由第二審法院以上訴不合法律上之程式
    ，判決駁回。而所謂具體理由，必係依據卷內既有訴訟資料
    或提出新事證，指摘或表明第一審判決有何採證認事、用法
    或量刑等足以影響判決本旨之不當或違法，而構成應予撤銷
    之具體事由，始克當之（例如：依憑證據法則具體指出所採
    證據何以不具證據能力，或依憑卷證資料，明確指出所為證
    據證明力之判斷如何違背經驗、論理法則）；倘僅泛言原判
    決認定事實錯誤、違背法令、量刑失之過重或輕縱，而未依
    上揭意旨指出具體事由，或形式上雖已指出具體事由，然該
    事由縱使屬實，亦不足以認為原判決有何不當或違法者（例
    如：對不具有調查必要性之證據，法院未依聲請調查亦未說
    明理由，或援用證據不當，但除去該證據仍應為同一事實之
    認定），皆難謂係具體理由，俾與第二審上訴制度旨在請求
    第二審法院撤銷、變更第一審不當或違法之判決，以實現個
    案救濟之立法目的相契合，並節制濫行上訴（最高法院九十
    七年度臺上字第八九二號刑事判決意旨參照）。
二、經查：本件上訴人於民國九十七年五月十二日提起上訴，惟
    經核其上訴書所提出之上訴理由為：原審依本件卷附之相關
    證據資料，既已認定被告係在臺中縣霧峰鄉○○路一二九號
    之「健民老人養護中心」，持客觀上足以為兇器使用之剪刀
    一支，以假意為被害人甲○○○更換衣物而將甲○○○抱至
    床上之方式，趁機以上開剪刀剪斷原掛於被害人頸部之金項
    鍊一條而予以竊取，事後並變賣得款新臺幣（下同）一萬二
    千元。則以被告係對毫無抵抗能力、臥病在床之老人，以持
    銳利剪刀剪斷方式為本件竊取犯行，又因此變賣獲得一萬二
    千元之款項，其犯罪之手段、所生之危險或損害實非輕微，
    是否可僅因被告坦承犯行、被害人事後另行取回失竊之金項
    鍊，即予被告緩刑之機會，尚非無疑。況依被害人及證人夏
    濤聲於警詢時所陳述之情節觀之，被告事後取回失竊之金項
    鍊之原因，並非被告主動歸還，而係本件為警查獲後自證人
    處所取出，且被告於九十七年三月三十一日審理時亦自承：
    「－－－－目前尚未與被害人談和解，被害人於偵訊中曾表
    示願意原諒我－－－。」等語。故本件被害人失竊之金項鍊
    既非被告主動歸還，被告又未與被害人和解，而被害人於本
    件警詢、偵訊筆錄中，復未曾有任何願意原諒被告、給予被
    告自新機會之陳述，則原審在未傳喚並聽取、審酌被害人意
    見前，即給予被告緩刑之宣告，實難謂妥適。綜上，請將原
    判決撤銷，更為適當合法之判決等語。
三、本院查：
（一）上訴人因不服地方法院之第一審判決而於九十七年五月十
      二日向原審法院提出上訴書狀敘明上訴理由，則依刑事訴
      訟法第三百六十一條第二項條文、立法修正理由及上開最
      高法院判決意旨，當事人倘已提出上訴理由，但所提非屬
      具體理由者，則由第二審法院以上訴不合法律上之程式，
      以判決駁回之。至於上訴理由是否具體，係屬第二審法院
      審查範圍，則不在命補正之列（參見法院辦理刑事訴訟案
      件應行注意事項第一百六十二點），合先敘明。
（二）經核上開上訴人所提之上訴理由，仍非屬所謂之具體理由
      【即必須依據卷內既有訴訟資料或提出新事證，具體指摘
      或表明第一審判決有何採證認事、用法或量刑等足以影響
      判決本旨之不當或違法，而構成應予撤銷之具體事由，始
      克當之（例如：依憑證據法則具體指出所採證據何以不具
      證據能力，或依憑卷證資料，明確指出所為證據證明力之
      判斷如何違背經驗、論理法則），最高法院九十七年度臺
      上字第八九二號判決意旨參見】。本件檢察官上訴理由謂
      ：原審依本件卷附之相關證據資料，既已認定被告係在臺
      中縣霧峰鄉○○路一二九號之「健民老人養護中心」，持
      客觀上足以為兇器使用之剪刀一支，以假意為被害人甲○
      ○○更換衣物而將甲○○○抱至床上之方式，趁機以上開
      剪刀剪斷原掛於被害人頸部之金項鍊一條而予以竊取，事
      後並變賣得款一萬二千元。則以被告係對毫無抵抗能力、
      臥病在床之老人，以持銳利剪刀剪斷方式為本件竊取犯行
      ，又因此變賣獲得一萬二千元之款項，其犯罪之手段、所
      生之危險或損害實非輕微，是否可僅因被告坦承犯行、被
      害人事後另行取回失竊之金項鍊，即予被告緩刑之機會，
      尚非無疑。況依被害人及證人夏濤聲於警詢時所陳述之情
      節觀之，被告事後取回失竊之金項鍊之原因，並非被告主
      動歸還，而係本件為警查獲後自證人處所取出，且被告於
      九十七年三月三十一日審理時亦自承：「－－－－目前尚
      未與被害人談和解，被害人於偵訊中曾表示願意原諒我－
      －－。」等語。故本件被害人失竊之金項鍊既非被告主動
      歸還，被告又未與被害人和解，而被害人於本件警詢、偵
      訊筆錄中，復未曾有任何願意原諒被告、給予被告自新機
      會之陳述，則原審在未傳喚並聽取、審酌被害人意見前，
      即給予被告緩刑之宣告，實難謂妥適。綜上，請將原判決
      撤銷，更為適當合法之判決為上訴之理由，雖檢察官之上
      訴理由提及被告未與被害人和解，復未傳喚聽取被害人之
      意見，認原審給予被告緩刑之宣告，實難謂妥適。然查：
      本件被告業已於九十七年三月三十一日辯論終結後之翌日
      （即九十七年四月一日），在臺中縣警察局霧峰分局萬豐
      派出所警員張世杰之協助下與被害人甲○○○達成和解，
      並簽立和解書，被害人並表示無條件原諒被告（原審卷第
      十七頁之和解書，因係在原審辯論終結後所提出附卷，故
      原審判決依法即不得就此未於審判期日經提示之書證為記
      載），是以上訴人所為之指摘，雖非無見，然此尚不足以
      認定原審判決有何採證認事、用法或量刑等足以影響判決
      本旨之不當或違法，而構成應予撤銷之具體事由，揆諸上
      開最高法院判決意旨，及依「程序優先於實體」之刑事訴
      訟法原則，本件上訴自不合法定上訴程式，應予駁回，並
      不經言詞辯論為之。
據上論斷，應依刑事訴訟法第三百六十七條前段、第三百七十二
條，判決如主文。
中    華    民    國    97    年    7     月    30    日
            刑事第九庭    審判長法  官  陳  筱  珮
                                法  官  趙  春  碧
                                法  官  許  旭  聖
上列正本證明與原本無異。
不得上訴。
                                書記官  紀  美  鈺
中    華    民    國    97    年    7     月    30    日


司法院資訊處製作；財團法人民間司法改革基金會備份。
